臺灣苗栗地方法院刑事判決
111年度原金簡上字第2號
上  訴  人  
即  被  告  張韋寧




選任辯護人  林健群律師（法扶律師)
上列上訴人即被告因違反洗錢防制法等案件，不服本院中華民國
111年3月24日111年度苗原金簡字第2號刑事簡易判決（偵查案號
：110年度偵字第7740號）提起上訴，本院管轄之第二審合議庭
判決如下：
    主  文
原判決撤銷。
張韋寧犯洗錢防制法第十四條第一項之一般洗錢罪，處有期徒刑
貳月，併科罰金新臺幣伍仟元，罰金如易服勞役，以新臺幣壹仟
元折算壹日。緩刑貳年。
    事  實
一、張韋寧依一般社會生活之通常經驗，雖預見將自己所有之金
    融機構帳戶存摺、提款卡及密碼提供給不具信賴關係之他人
    使用，可能幫助該他人所屬犯罪集團從事詐欺取財及洗錢犯
    罪，竟仍不違背其本意，基於幫助洗錢及幫助詐欺取財之不
    確定故意，於民國110年2月28日前某日，在不詳地點，將其 
    所申設之合作金庫商業銀行帳號000-0000000000000號帳戶（
    下稱本案帳戶）之提款卡及密碼等物，提供予真實姓名年籍不
    詳之人收受，而容任他人作為詐騙不特定人匯款之人頭帳戶
    。嗣該真實姓名年籍不詳之人取得上開帳戶資料後，旋即共同
    基於詐欺取財及隱匿犯罪所得去向之犯意聯絡，以暱稱「吳宜
    真」名義，在臉書「二手iphone手機買賣專區」登載，佯以
    新臺幣（下同）2萬6千元價格，販售iphone12pro256G手機
    之不實訊息。適趙志偉於110年2月27日晚上8時30分許，在其
    臺中市住處上網，瀏覽上開臉書「二手iphone手機買賣專區
    」，看見上開販售iphone12pro256G之手機訊息，因此陷於
    錯誤，與暱稱「吳宜真」聯絡購買手機事宜，並於110年2月
    28日上午7時30分許，在臺中市○區○○路000號郵局ATM，從其
    遠東商業銀行帳戶，匯款訂金1千元至本案帳戶內，旋遭提領
    一空而隱匿上開犯罪所得去向。嗣對方取得款項後，隨即失
    去聯繫，趙志偉察覺受騙報警處理，經警循線查獲上情。
二、案經趙志偉訴由苗栗縣警察局竹南分局報告臺灣橋頭地方檢
    察署檢察官陳請臺灣高等檢察署檢察長令轉臺灣苗栗地方檢
    察署檢察官偵查後聲請簡易判決處刑。
    理  由
甲、證據能力：
    本判決所引用之證據資料（詳後引用之各項證據），其中係
    屬傳聞證據部分，縱無刑事訴訟法第159條之1至第159條之4
     或其他規定之傳聞證據例外情形，惟因被告、辯護人均已
    同意作為證據使用（見本院原金簡上卷第71頁），且本院審
    酌卷內並無事證顯示各該陳述之作成時、地與週遭環境，有
    何致令陳述內容虛偽、偏頗之狀況後，亦認為適當，應依刑
    事訴訟法第159條之5第1項之規定，為傳聞法則例外，而有
    證據能力。
乙、實體方面
一、認定犯罪事實所憑之證據及理由
　　上開犯罪事實，業據被告張韋寧於本院準備程序及審理時坦
    承不諱，核與告訴人趙志偉於警詢時指訴之情節相符（見苗
    栗縣警察局竹南分局刑案偵查卷宗【下稱警卷】第15、16頁
    ），並有被告張韋寧在合作金庫銀行新開戶建檔登錄單、交
    易明細表、臺中市政府警察局第二分局永興派出所受理詐騙
    帳戶通報警示簡便格式表、金融機構聯防機制通報單、郵政
    自動櫃員機交易明細表、詐騙者提款錄影畫面截圖、臉書「
    二手iphone手機買賣專區」販售iphone12pro256G之手機訊
    息截圖、對話紀錄截圖等在卷足憑（以上見同上警卷第17至
    51頁），足見被告張韋寧前開任意性自白，與事實相符，可
    資採為認定犯罪事實之依據。綜上所述，本案事證已臻明確
    ，被告張韋寧上開犯行，堪以認定，應予依法論科。
二、論罪科刑：
  ㈠核被告張韋寧所為，係犯刑法第30條第1項前段、第339條第 
    1項之幫助詐欺取財罪，及刑法第30條第1項前段、洗錢防制
    法第14條第1項之幫助洗錢罪。
　㈡按刑法上之幫助犯，係對於犯罪與正犯有共同之認識，而以
    幫助之意思，對於正犯資以助力，而未參與實施犯罪之行為
    者而言。如未參與實施犯罪構成要件之行為，且係出於幫助
    之意思提供助力，即屬幫助犯，而非共同正犯。查被告張韋
    寧提供本案帳戶之提款卡、密碼予不詳之詐欺犯罪者，作為
    收受、提領詐欺犯罪所得之工具，固使得不法份子得以遂行
    詐欺取財及洗錢之犯行，然被告單純提供上開帳戶予他人使
    用之行為，並不等同於向告訴人施以欺罔之詐術行為，亦無
    證據證明被告有參與詐欺取財、洗錢犯行之構成要件行為，
    或與實行詐欺取財、洗錢犯行之人有犯意聯絡，僅係對於該
    實行詐欺取財、洗錢犯行之人資以助力，衡諸前揭說明，應
    論以幫助犯。
  ㈢被告張韋寧以一次交付帳戶之行為，同時觸犯幫助詐欺取財
    罪、幫助一般洗錢罪，為想像競合犯，應依刑法第55條規定
    ，從一重以幫助一般洗錢罪處斷。
  ㈣加重、減輕部分：
  1.被告張韋寧屬於幫助犯，所犯情節較正犯輕微，爰依刑法第
    30條第2項規定減輕其刑。
  2.被告張韋寧於本院審判中自白幫助洗錢之犯行，應依洗錢防
    制法第16條第2項規定減輕其刑，並依法遞減之。　
  ㈤原判決認被告張韋寧犯行事證明確，予以論罪科刑，固非無 
    見。惟查：
  1.被告張韋寧於上訴後坦承犯行，而應依洗錢防制法第16條第
    2項規定減輕其刑，原審判決時未及審酌此部分，容有未洽
    。
  2.又被告於原審判決後，業與告訴人以5千元達成民事和解，
    並已給付完畢乙情，有和解書影本1紙在卷可佐（參見本院
    原金簡上卷第93頁），足認被告已積極彌補自身所造成之損
    害，原審判決時未及審酌此部分，亦有未臻妥適之處。
  ⒊從而，被告張韋寧以其坦承犯行，已與告訴人達成民事和解
    ，而請求輕判等情，為有理由，自應由本院予以撤銷改判。
  ㈥本院審酌國內現今詐欺案件盛行，被告張韋寧竟仍率爾提供
    上開帳戶之提款卡及密碼給詐欺集團作為詐欺取財、洗錢之
    工具，除造成告訴人受有財產上損害外，亦助長詐欺取財、
    洗錢犯罪之猖獗，行為實有可議之處，惟念及被告終能坦承
    犯行，且積極與告訴人和解，賠償對方損失之態度，另兼衡
    被告自承教育程度韋大學畢業，從事服務業，月入約3萬元
    ，未與家人同住，及其犯罪之動機、目的、手段等一切情狀
    ，量處如主文所示之刑，並就併科罰金部分，諭知易服勞役
    之折算標準，以示懲儆。
  ㈦查被告張韋寧未曾因故意犯罪受有期徒刑以上刑之宣告，有
    臺灣高等法院被告前案紀錄表在卷為憑，本院審酌被告於本
    院審理中終能自白犯行，積極尋求與告訴人和解，並已賠償
    完畢，已如前述，且告訴人於和解書中表示同意本院給被告
    從輕量刑及緩刑之宣告，有上開和解書在卷可佐。本院考量
    上情，並慮及被告一時失慮而觸法，諒經此偵、審程序，理
    當知所警惕；再者刑罰固屬國家對於犯罪之人，以剝奪法益
    之手段，所加之刑法之制裁，惟其積極目的，則在預防犯人
    之再犯，故對於惡性未深，天良未泯者，若因一時觸法即置
    諸刑獄，自非刑罰之目的，是本院斟酌後認為前開所宣告之
    刑，以暫不執行為適當，爰依刑法第74條第1項第1款之規定
    ，諭知緩刑2年，以勵自新。
  ㈧按洗錢防制法第18條第1項前段固規定：「犯第十四條之罪，
    其所移轉、變更、掩飾、隱匿、收受、取得、持有、使用之
    財物或財產上利益，沒收之」，但條文並無「不問屬於犯罪
    行為人與否」之要件，當以屬於（按指實際管領）犯罪行為
    人者為限，始應沒收。被告交付上開帳戶提款卡及密碼給不
    詳之詐欺犯罪者後，告訴人匯入之款項，隨即遭人提領，非
    在被告實際管領中，自無從依上開規定諭知沒收，附此敘明
    。
據上論斷，應依刑事訴訟法第455條之1第1項、第3項、第369條
第1項前段、第364條、第299條第1項前段，判決如主文。　
本案經檢察官邱舒虹聲請簡易判決處刑，檢察官吳宛真到庭執行
職務。
中　　華　　民　　國　    111 　 年　　11   月　23  　日
                  刑事第一庭   審判長法　官   陳茂榮
                                     法  官   顏碩瑋
                                     法  官   柳章峰
以上正本證明與原本無異。
不得上訴。
                                     書記官   王祥鑫
中　　華　　民　　國　　111 　年　　11　　月　　23　　日
附錄本案論罪科刑法條：
刑法第30條
幫助他人實行犯罪行為者，為幫助犯。雖他人不知幫助之情者，
亦同。
幫助犯之處罰，得按正犯之刑減輕之。

刑法第339條
意圖為自己或第三人不法之所有，以詐術使人將本人或第三人之
物交付者，處五年以下有期徒刑、拘役或科或併科五十萬元以下
罰金。
以前項方法得財產上不法之利益或使第三人得之者，亦同。
前二項之未遂犯罰之。

洗錢防制法第2條
本法所稱洗錢，指下列行為：
一、意圖掩飾或隱匿特定犯罪所得來源，或使他人逃避刑事追訴
    ，而移轉或變更特定犯罪所得。
二、掩飾或隱匿特定犯罪所得之本質、來源、去向、所在、所有
    權、處分權或其他權益者。
三、收受、持有或使用他人之特定犯罪所得。

洗錢防制法第14條
有第二條各款所列洗錢行為者，處七年以下有期徒刑，併科新臺
幣五百萬元以下罰金。
前項之未遂犯罰之。
前二項情形，不得科以超過其特定犯罪所定最重本刑之刑。